臺灣臺中地方法院民事判決　九十三年度訴字第一一二五號
　　原　　　告　台灣銀行股份有限公司台中工業區分行
　　法定代理人　劉志堅
　　訴訟代理人　林志鴻
　　被　　　告　甲○○
右當事人間請求損害賠償事件，經本院於民國九十三年八月二十三日言詞辯論終結，
判決如左：
    主      文
被告應給付原告新臺幣壹佰伍拾萬元，及自民國八十六年一月二十一日起至清償日止
，按週年利率百分之五計算之利息。
原告其餘之訴駁回。
訴訟費用由被告負擔四分之三，餘由原告負擔。
    事實及理由
壹、原告方面：
  一、聲明：被告應給付原告新臺幣（下同）貳佰零捌萬參仟肆佰捌拾元，及自民國
      九十二年七月二十二日起至清償日止，按週年利率百分之五計算之利息。
  二、陳述：被告前以偽造文書之方式，竊取訴外人晉惠銘向原告所承租之保管箱內
      之財物，並經臺灣高等法院臺中分院以八十八年度上訴字第一七三七號刑事判
      決有罪確定。訴外人晉惠銘並就其所受損失向原告求償，亦經臺灣高等法院臺
      中分院以九十二年度上易字第一五九號民事判決原告應賠償訴外人晉惠銘一百
      五十萬元及自八十六年一月二十一日起至清償日止，按週年利率百分之五計算
      之利息暨負擔訴訟費用。原告乃於九十二年七月二十一日交付訴外人晉惠銘二
      百萬四千三百九十元。原告於與訴外人晉惠銘之訴訟中，另支出第二審訴訟費
      、律師費、督促程序費及財產查詢費用，合計為七萬九千零九十元，此項損害
      亦係緣於被告之侵權行為所致。為此，爰依民法第一百八十四條之規定，訴請
      被告賠償二百零八萬三千四百八十元，及自九十二年七月二十二日起之遲延利
      息。
  三、證據：提出臺灣高等法院臺中分院八十八年度上訴字第一七三七號刑事判決、
      九十二年度上易字第一五九號民事判決、明細分類帳、訴外人晉惠銘所委任之
      律師函（含賠償案計算明細表）及匯款單各一份為證（均為影本）。
貳、被告方面：未於言詞辯論期日到場，亦未提出書狀作何聲明或陳述。
、程序方面：本件被告經合法通知，未於言詞辯論期日到場，核無民事訴訟法第三
    百八十六條所列各款情形，爰依原告之聲請，由其一造辯論而為判決。
肆、得心證之理由：
　　一、經查，被告與訴外人晉惠銘原係夫妻，八十五年九月三十日書立離婚協議書
　　　　，同年十二月十九日協議離婚，其間因無具體約明在婚姻關係存續中二人所
　　　　共有而以訴外人晉惠銘名義存置於台中市○○區○路一九六號原告所提供之
　　　　Ｄ種第○七五一號保管箱內之財產珠寶如何分配。被告竟為取得該批珠寶獨
　　　　有，而於八十六年一月二十日上午十時三十分許，明知訴外人晉惠銘已變更
　　　　該保管箱之印鑑及鑰匙，猶未經許可，盜用訴外人晉惠銘所有置於臺中市○
　　　　○路三十五號大雅安養院住處房間內之變更前原保管箱舊印鑑章一枚，及變
　　　　更後新保管箱鑰匙一把，至原告處盜用訴外人晉惠銘之印章，偽造填具前開
　　　　保管箱之開箱紀錄卡，持交原告員工林月娥，訴外人林月娥疏未注意被告所
　　　　使用之印文乃係失效之印章所蓋用，而讓被告進入保管箱室取走前開總價值
　　　　約為三百萬元之珠寶，被告所為犯行並經臺灣高等法院臺中分院以八十八年
　　　　上訴字第一七三七號刑事判決判處有期徒刑六月確定。另訴外人晉惠銘依其
　　　　與原告間所訂立之保管箱出租契約之法律關係，訴請原告賠償損害，亦經臺
　　　　灣高等法院臺中分院以九十二年度上易字第一五九號民事判決原告應賠償訴
　　　　外人晉惠銘一百五十萬元及自八十六年一月廿一日起至清償日止，按週年利
　　　　率百分之五計算之利息確定等情，業據原告提出臺灣高等法院臺中分院八十
　　　　八年度上訴字第一七三七號刑事判決、九十二年度上易字第一五九號民事判
        決、明細分類帳、訴外人晉惠銘所委任之律師函（含賠償案計算明細表）及
　　　　匯款單各一份為證（均為影本），核與本院依職權調閱臺灣高等法院臺中分
　　　　院八十八年度上訴字第一七三七號刑事卷證內容相符，核屬實在。
    二、按民法第一百八十四條規定，因故意或過失，不法侵害他人之權利者，負損
        害賠償責任。故意以背於善良風俗之方法，加損害於他人者亦同。次按，負
        損害賠償責任者，除法律另有規定或契約另有訂定外，應回復他方損害發生
        前之原狀。因回復原狀而應給付金錢者，自損害發生時起，加給利息，民法
        第二百十三條第一、二項分別定有明文。本件被告持偽造之開箱記錄卡而拿
        取保管箱內之財物，致原告對訴外人負債務不履行之賠償責任，是原告依侵
        權行為之法律關係，訴請被告賠償一百五十萬元，及自損害發生之翌日即八
        十六年一月二十一日起，至清償日止，按週年利率百分之五計算之利息，即
        無不合，應予准許。
    三、原告另請求被告賠償其與訴外人晉惠銘間之上開訴訟之訴訟費用（含裁判費
        、郵費）、律師費用等語。惟按，損害賠償之債，以有損害之發生及有責原
        因之事實，並二者之間，有相當因果關係為成立要件，故原告所主張損害賠
        償之債，如不合於此項成立要件者，即難謂有損害賠償請求權存在，最高法
        院四十八年台上字第四八一號判例著有明文。而所謂相當因果關係，係指依
        經驗法則，綜合行為當時所存在之一切事實，為客觀之事後審查，認為在一
        般情形上，有此環境，有此行為之同一條件，均發生同一之結果者，則該條
        件即為發生結果之相當條件，行為與結果即有相當之因果關係。反之，若在
        一般情形上，有此同一條件存在，而依客觀之審查，認為不必皆發生此結果
        者，則該條件與結果並不相當，不過為偶然之事實而已，其行為與結果間即
        無相當因果關係。本件原告所訴請被告賠償其與訴外人晉惠銘間之上開訴訟
        之訴訟費用（含裁判費、郵費）、律師費用，乃係緣於原告與訴外人晉惠銘
        間之債務不履行訴訟所生之費用，原告前受訴外人晉惠銘賠償之請求時，如
        即為給付，本不生訴訟費用（含裁判費、郵費）及律師費用支出之問題，是
        該訴訟所生之訴訟費用（含裁判費、郵費）及律師費用，核與被告所為侵權
        行為間，尚無相當之因果關係存在，原告此部分訴訟費用（含裁判費、郵費
        ）及律師費用主張，並非有據。
伍、綜上所述，原告本於侵權行為之法律關係，訴請被告給付貳佰零捌萬參仟肆佰捌
    拾元，及自九十二年七月二十二日起至清償日止，按週年利率百分之五計算之利
    息，於其中之壹佰伍拾萬元及自八十六年一月二十一日起至清償日止，按週年利
    率百分之五計算利息之範圍內，為有理由，應予准許，逾此部分所為請求，則非
    有據，應予駁回。
陸、據上論結，原告之訴為一部有理由，一部無理由，依民事訴訟法第三百八十五條
    第一項前段、第七十九條，判決如主文。
中　　　華　　　民　　　國　　九十三　　年　　　九　　　月　　　六　　　日
                                臺灣臺中地方法院民事第三庭
~B法　　　官　林宗成
右為正本係照原本作成
如不服本判決，應於判決送達後二十日內，向本院提出上訴狀。
中　　　華　　　民　　　國　　九十三　　年　　　九　　　月　　　六　　　日
~B法院書記官
